【裁判字號】    97,台非,103
【裁判日期】    970229
【裁判案由】    違反毒品危害防制條例
【裁判全文】
最高法院刑事判決              九十七年度台非字第一０三號
上  訴  人  最高法院檢察署檢察總長
被      告  甲○○
上列上訴人因被告違反毒品危害防制條例案件，對於台灣桃園地
方法院中華民國九十五年十二月八日第一審確定判決（原判決誤
載為裁定，九十五年度桃簡字第三０三一號，聲請以簡易判決處
刑案號：台灣桃園地方法院檢察署九十五年度毒偵字第三八一八
號），認為違背法令，提起非常上訴，本院判決如下：
    主  文
原判決關於違背法令部分撤銷。
    理  由
非常上訴理由稱：「一按判決不適用法則或適用不當者，為違背
法令，刑事訴訟法第三百七十八條定有明文。又施用第二級毒品
者，處三年以下有期徒刑；有期徒刑為二月以上十五年以下。但
遇有加減時，得減至二月未滿，或加至二十年，毒品危害防制條
例第十條第二項、刑法第三十三條第三款亦分別有明文規定。本
件原審判決固引用檢察官九十五年度毒偵字第三八一八號聲請簡
易判決處刑書認定被告甲○○基於施用毒品之犯意，於民國九十
五年七月十三日上午九時二十分許為警逮捕採尿之時起回溯九十
六小時內之某時，在某不詳地點，施用第二級毒品甲基安非他命
之犯罪事實，並無任何減輕之原因，竟判處被告施用第二級毒品
，處有期徒刑一月，如易科罰金，以新台幣一千元折算一日。其
量刑一月已逾越法定之最低刑度二月，自屬違背法令。爰依刑事
訴訟法第四百四十一條、第四百四十三條提起非常上訴，以資糾
正」等語。
本院按判決不適用法則或適用不當者，為違背法令，刑事訴訟法
第三百七十八條定有明文。而有罪科刑之判決，應在所適用處斷
之該實體法，於最高刑度與最低刑度之法定本刑間，為刑之量定
，否則即屬違背實體法則之判決違背法令。本件原確定判決引用
檢察官九十五年度毒偵字第三八一八號聲請簡易判決處刑書認定
被告甲○○基於施用毒品之犯意，於九十五年七月十三日上午九
時二十分許為警逮捕採尿之時起回溯九十六小時內之某時，在某
不詳地點，施用第二級毒品甲基安非他命之犯罪事實。查被告所
犯施用第二級毒品罪，依毒品危害防制條例第十條第二項之規定
，其法定本刑為三年以下有期徒刑，而其最輕本刑依刑法第三十
三條第三款上段規定，則為二月以上，故如無減輕原因時，應在
二月以上，三年以下之範圍內自由裁量，方為合法。本件原判決
並無任何減輕之原因，竟判處被告施用第二級毒品，有期徒刑一
月，如易科罰金，以新台幣一千元折算一日，其刑之量定顯然逾
越法定刑度範圍，而屬違背實體法則，有適用法則不當之判決違
背法令。又該院嗣發現其判決原本及正本之主文欄均有上開違誤
，雖曾於九十六年三月二十七日以裁定將原判決之原本及正本主
文欄所載「甲○○施用第二級毒品，處有期徒刑壹月，如易科罰
金，以新台幣壹仟元折算壹日」，更正為「甲○○施用第二級毒
品，處拘役參拾日，如易科罰金，以新台幣壹仟元折算壹日」。
然參照司法院院字第一八五七號及釋字第四三號解釋意旨，刑事
判決正本送達後，發現原本錯誤，須顯係文字之誤寫、誤算，且
不影響於全案情節與判決本旨之顯然錯誤者，始得由原法院以裁
定更正。本件原判決之原本及正本關於主文欄之上開違誤，要與
文字之誤寫、誤算或其他類此之顯然錯誤情形有別，所為更正乃
變更原先主文諭知之刑度，顯然足以影響該判決之本旨，依上開
解釋意旨，自不得以裁定更正之，該違法裁定自始、當然不生更
正之效力，即上開違背法令情形並不能因之除去。案經確定，非
常上訴意旨指摘原判決違背法令，洵有理由，惟原判決之違背法
令尚非不利於被告，應由本院僅將原判決關於違背法令部分撤銷
，以資糾正。
據上論結，應依刑事訴訟法第四百四十七條第一項第一款前段，
判決如主文。
中    華    民    國  九十七  年    二    月  二十九  日
                      最高法院刑事第三庭
                          審判長法官  莊  登  照
                                法官  黃  一  鑫
                                法官  徐  昌  錦
                                法官  許  錦  印
                                法官  石  木  欽
      本件正本證明與原本無異
                                      書  記  官
中    華    民    國  九十七  年    三    月    三    日
                                                w


司法院資訊處製作；財團法人民間司法改革基金會備份。
